【裁判字號】    97,訴,854
【裁判日期】    970529
【裁判案由】    毒品危害防制條例
【裁判全文】
臺灣高雄地方法院刑事判決               97年度訴字第854號
公  訴  人  臺灣高雄地方法院檢察署檢察官
被      告  丁○○
指定辯護人  葉天來律師
上列被告因違反毒品防制條例案件案件，經檢察官提起公訴（97
年度偵字第3520號），本院判決如下：
    主  文
丁○○犯轉讓第二級毒品罪，處有期徒刑拾月，扣案含第二級毒
品MDMA之粉橘色圓形錠劑貳顆（合計淨重零點肆伍肆公克），沒
收銷燬之；新臺幣捌佰元、SAMSUNG-Anycall 行動電話壹支（含
0000000000號之SIM 卡），均沒收。
    事  實
一、丁○○與涂湘揚係朋友。丁○○於民國97年1 月19日晚上10
    時30分許，在高雄市○○區○○路與自強路口「LAMP」舞廳
    內，向姓名年籍不詳、綽號「凱仔」之男子，以新臺幣（下
    同）1,200 元購買第二級毒品亞甲基雙氧甲基安非他命（
    MDMA，俗稱搖頭丸）3 顆供己施用。於97年1 月21日凌晨1
    時許，先在高雄市○○區○○路54巷8 號自宅施用其中1顆
    。嗣有涂相揚之朋友、綽號「益仔」之人，接獲乙○○電話
    要求代為尋找有無搖頭丸可供施用，「益仔」即告知涂相揚
    所使用之0000000000號行動電話，要乙○○自行聯絡。於同
    年月23日凌晨4 時4 分許，乙○○即以其0000000000號之行
    動電話撥打涂相揚上開門號聯繫，當時該門號手機因故由丁○○持有，丁○○接聽後，乙○○表示欲購買「上衣」（即
    搖頭丸），請幫忙調貨。丁○○因先前施用該搖頭丸後，呈
    現精神恍惚、注意力不集中之症狀，影響工作，未再施用，
    竟基於轉讓搖頭丸之犯意，於同日凌晨4 時6 分許，以其所
    有之000000 0000 號行動電話回撥乙○○，雙方約定在高雄
    市○○區○○路與富國路口交付毒品。嗣於同日凌晨4 時13
    分許，丁○○駕駛牌照號碼9381-NS 號自用小客車搭載涂相
    揚抵達上開處所，並撥打乙○○之上開電話告知，乙○○即
    騎乘車牌號碼TXQ-718 號輕型機車抵達，停靠在上開自用小
    客車駕駛座旁。丁○○告知每顆搖頭丸400 元，乙○○即將
    現金1,000 元交與丁○○，丁○○則將上開剩餘之2 顆搖頭
    丸以夾鍊袋包裝交與乙○○。嗣於同日凌晨4 時20分許，乙○○尚等待丁○○找回200 元之際，為巡邏員警發現形跡可
    疑趨前盤查而當場查獲，並扣得以夾鍊袋包裝之搖頭丸2 顆
    （驗前毛重合計0.5 公克，驗後淨重合計0.454 公克）、
    1,000 元現鈔1 張、丁○○所有之SAMSUN G -Anycall 行動
    電話1支 （含門號：0000000000號SIM 卡）等物。
二、案經高雄市政府警察局移送高雄地方法院檢察署檢察官偵查
    起訴。
    理  由
一、本判決所憑之證據：
（一）被告丁○○爭執警詢及偵查中之自白非出於任意性，陳稱
      ：「被警方逮捕時，警方有打我一巴掌，有打我的頭，叫
      我好好配合他們，他們會早點放我回家，而且當時我有服
      藥，意識不清，說的都不是我的意思。而偵查中檢察官沒
      有用不正方法取供，但因警方說在檢察官面前，就要按之
      前說的話，才會比較輕，我以為這麼說會對我比較好，才
      這麼說的」等語。經查，證人即現場查獲警員甲○○到庭
      證稱，逮捕被告時，並無毆打被告，我們沒有告訴被告要
      好好配合可以早日回家或不配合就要給他好看，因為被告
      從被逮捕至到警局時，甚至在我們跟他解釋的時候，他都
      沒有什麼特別的反應等語（見本院卷第52-53 頁）。觀之
      被告為警查獲當日，在高雄市政府警察局保安大隊所拍攝
      之正面、側面照片2 張顯示（見警二卷第31頁），被告臉
      部或頭部並無明顯外傷或紅腫症狀，則被告是否確遭警員
      甩臉毆打，已難核實。尤其被告於97年1 月23日上午10時
      40分起至同日上午12時20分止，接受警方詢問並製作筆錄
      後，同日晚間9 時54分許解送臺灣高雄地方法院檢察署檢
      察官訊問，乃至同年2 月20日、3 月10日先後經檢察官開
      庭偵訊，均未陳稱遭警員刑求情事，本院羈押審理時亦未
      向法官陳明上情，是被告辯稱因警員毆打致其先前陳述非
      出於自由意志云云，即難採信。又被告上開警、偵歷次所
      供情節，均大致相符，已非服藥而意識不清可以解釋。佐
      以其警詢前後及同日偵查中筆錄之簽名，字跡清晰，筆順
      自然，字體端正，核與本院準備程序筆錄之簽名並無二致
      ，是被告辯稱警詢時因服藥意識不清一情，亦無可採。再
      查被告於偵查中歷次受訊之供述，於97年2 月20日供稱乙○○尚未交付800 元等語；同年3 月10日又翻詞改稱乙○○有給與1,000 元，但尚未找錢給乙○○等語，與警詢陳
      述相合，顯見被告亦會斟酌利害，取捨供詞，難認有意志
      受壓迫之情形。綜此，被告警詢及偵查中之陳述，均無非
      出於任意性之情，均堪認定，是其警詢及偵查中之陳述俱
      有證據能力。
（二）被告否認證人即案發現場與被告交易之人乙○○於偵查中
      所為證述之證據能力。經查證人乙○○經到庭接受交互詰
      問，則被告詰問對質權利已獲得保障，該偵查中之證述業
      已完足其證據調查之程序。本院審酌乙○○偵查中業經依
      法具結，並經全程錄音、錄影，所證述內容出於任意性，
      與待證事項具關聯性，並有相當之證明力，客觀上無顯不
      可信之情況，亦得為證據。
（三）本判決所引用其他各項傳聞證據，經本院告知被告及辯護
      人傳聞證據之旨，其等均明示同意有證據能力（見本院卷
      第24頁）。本院審酌各該證據並非違法取得，與待證事實
      具關聯性，證明力亦非明顯過低等情，認以之作為證據使
      用係屬適當，依刑事訴訟法第159 條之5 第1 項規定，均
      適當作為本案之證據。
二、本件被告以其所有之0000000000號行動電話撥打乙○○所有
    0000000000號行動電話聯繫後，而於上揭時地之將其為供施
    用而持有之2 顆粉橘色錠劑以夾鍊袋包裝後交與乙○○等情
    ，業據被告自陳在卷，核與證人乙○○、查獲員警甲○○到
    庭證述之情節相符，並有被告使用之0000000000號及涂相揚
    使用之0000000000號行動電話雙向通聯紀錄各1 份附卷可佐
    。另該2 顆粉橘色錠劑經送高雄醫學大學附設中和紀念醫院
    及高雄市立凱旋醫院鑑定結果，確實含有第二級毒品搖頭丸
    之成分一節，復有高雄醫學大學附設中和紀念醫院97年3 月
    4 日第0000-000號檢驗報告書、高雄市立凱旋醫院97年3 月
    17日高市凱醫驗字第6442號濫用藥物成品檢驗鑑定書在卷足
    據，此外，有該粉橘色搖頭丸2 顆、SUMSUNG-Anycall 行動
    電話（門號：0000000000號）1 支扣案可稽。則被告確有將
    該搖頭丸交與乙○○之事實，自堪認定。
三、被告雖未坦承係基於轉讓第二級毒品之犯意將該搖頭丸交與
    乙○○，惟依被告於警詢及偵查中自承，前為自己施用，而
    以1,200 元之代價自綽號「凱仔」處購得3 顆搖頭丸，於施
    用後精神不繼，影響工作，而不再施用；嗣「乙○○拜託我
    時，並沒有談好價格，但有約定需要用金錢買，一直到現場
    才談好一顆400 元」（見警二卷第11頁）、「我賣乙○○兩
    顆搖頭丸，共800 元，他拿1,000 元給我，我還沒找錢警方
    就來了」等語（見警二卷第12頁、偵五卷第5 頁、第42- 43
    頁），足見被告原係購毒供己施用，乙○○央求購買，被告
    即起意將所剩2 顆搖頭丸以原價轉讓與乙○○，則被告確有
    轉讓之犯意已甚為明灼。綜上所述，本件事證明確，被告犯
    行，堪以認定，應依法論科。
四、核被告所為，係犯毒品危害防制條例第8 條第2 項轉讓第二
    級毒品罪。被告持有搖頭丸進而轉讓，持有之低度行為應為
    轉讓之高度行為所吸收，不另論罪。起訴意旨雖認被告意圖
    營利，以800 元之價格將2 顆搖頭丸賣給乙○○並已交付，
    應成立毒品危害防制條例第4 條第2 項販賣第二級毒品罪嫌
    。惟被告矢口否認有何販賣第二級毒品之犯行，辯稱：警察
    在我身上查獲的現金1,000 元是我的錢，乙○○並沒有給我
    錢，我在警詢及偵查中會承認乙○○給我錢，是因為警察在
    帶我回警局的路上打我，要我好好配合，我才會照警察教我
    的內容陳述，但是我沒有販賣搖頭丸云云。經查：
（一）被告於警詢及偵查中之陳述均出於自由意志而為陳述，前
      已敘明，而被告於上揭時地交付2 顆搖頭丸給乙○○之事
      實，並已認定如上。則本件爭點，在於被告交付毒品時有
      無約定價格？約定價格若干？被告是否有營利之意圖？
（二）證人乙○○於本院審理時結證：「我請被告幫我找搖頭丸
      ，先是只有約地點，沒有談到價格，後來被告交給我兩顆
      搖頭丸，要賣我800 元，我拿了1,000 元給他，他也有收
      下，在等他找我200 元時，警察就來了」等語（見本院卷
      第54-56 頁），與警詢及偵查中之證述尚無歧異，亦與被
      告於警詢及偵查中自承情節相合。另證人即現場查獲警員
      甲○○到庭證稱：「扣案的1,000 元，是被告從自己的身
      上拿出來的，因為我們依據乙○○的證述詢問被告，被告
      就自己從身上拿出該1,000 元，被告身上還有很多錢，如
      果不是他自己拿出來，我們並不知道只要查扣1,000 元」
      等語（見本院卷第52- 53頁），亦與乙○○之證述一致。
      準此以言，被告係與乙○○以每顆800 元之價格，交易2
      顆搖頭丸，惟尚未找錢之際，即為警查獲等事實，自堪認
      定無誤。
（三）被告於本院審理時，不僅否認有販賣毒品之情，甚至只坦
      承交付毒品，但並未要求金錢等語（見本院卷第59頁背面
      ）。該交付毒品一事，固屬事實，未要求金錢云云，則與
      其警詢及偵查中自陳情節不合。按趨吉避凶，為人之常情
      ，被告警詢及偵查中供承上情，致被訴販賣第二級毒品之
      重罪，驚覺事態嚴重，乃翻詞否認，先辯稱遭警刑求，又
      陳稱意識不清，再主張未收價金，先後數易供詞，已見詞
      窮理曲。然正因如此，警詢及偵查中未察利害，所供情節
      ，反而更接近真實，而足供佐參，探究其間虛實。
（四）按販賣毒品罪，以有營利之意圖為前提，如無營利意圖，
      無論其轉讓名稱之為買賣、互易或贈與，均非此所謂之販
      賣。故如無營利之意思，且僅以低於進價轉讓，或以與進
      價相同之價格賣出，因其並未從中牟利，即不能論以販賣
      毒品罪，而僅應成立轉讓罪（最高法院92年度台上字第30
      08號判決意旨參照）。查被告自承為供施用，前以1,200
      元之代價自綽號「凱仔」處購得3 顆搖頭丸，嗣因施用後
      精神不繼，影響工作，而未再施用，遂以每顆400 元之價
      格將其剩餘之2 顆搖頭丸賣與乙○○。依此核計，被告買
      進搖頭丸之成本為每顆400 元，賣出之價格亦為每顆400
      元，其間並未有何利得。其在警詢所供情節，另有表示係
      「販賣」毒品，入罪之詞，毫無遮掩，可見毒品單價，亦
      非虛飾造假，可以採信。準此，被告既未有何利得，卷存
      事證又不足以證明被告購入上開搖頭丸之確切單價是否高
      於每顆400 元，則被告有無營利之意圖，自不能遽作認定
      。且如上述，縱使被告自承「販賣」毒品，收取金錢，亦
      不得因此即認被告係意圖營利而販賣。從而，起訴意旨認
      被告所為係成立毒品危害防制條例第4 條第2 項之販賣第
      二級毒品罪，尚有未合。惟該被告交付搖頭丸2 顆與乙○○之基本事實具同一性，爰依刑事訴訟法第300 條之規定
      ，變更檢察官起訴法條。
（五）審酌被告將第二級毒品搖頭丸隨意轉讓他人，害己害人，
      實屬不該，且犯後飾詞否認毫無悔意，本應予重懲；惟其
      並無犯罪前科，有臺灣高等法院被告前案紀錄表在卷可參
      ，素行尚佳，且轉讓數量些微，亦無其他利得等一切情狀
      ，量處如主文所示之刑。扣案之粉橘色圓形錠劑2 顆（淨
      重0.454 公克）均驗有第二級毒品搖頭丸（MDMA）成分，
      有如上述，應依毒品危害防制條例第18條第1 項前段之規
      定宣告沒收銷燬之，至鑑驗耗用之部分既已滅失，自無庸
      宣告沒收銷燬，附此敘明。另扣案之SAMSUNG -Anycall手
      機1 支係被告所有，業經被告供陳在卷（見本院卷第56
      頁），且係供被告為本件犯罪所用之物【其中00000000
      00號之SIM 卡1 張，依卷附和信電訊股份有限公司96年7
      月26日以和信（企營）字第09620702357 號函覆臺灣臺中
      地方法院表示，該SIM 卡於申辦手續完成後，即歸申辦人
      所有，故應一併沒收】，又扣案之1,000 元紙鈔中價值
      800 元部分，為被告轉讓乙○○第二級毒品搖頭丸所得，
      係被告因犯罪所得之財物，均依同條例第19條第1 項規定
      宣告沒收之。該扣案之夾鍊袋1 只，因被告轉讓而屬乙○○所有之物，則不予宣告沒收，併予指明。
據上論斷，應依刑事訴訟法第299 條第1 項前段，第300 條，毒
品危害防制條例第8 條第2 項、第18條第1 項、第19條第1 項，
判決如主文。
本案經檢察官丙○○到庭執行職務。
中    華    民    國    97    年    5     月    29    日
                  刑事第五庭  審判長法  官  黃建榮
                                    法  官  李殷君
                                    法  官  李嘉益
以上正本證明與原本無異。
如不服本判決應於收受本判決後10日內向本院提出上訴書狀，並
應敘述具體理由，如未敘述上訴理由者，應於上訴期間屆滿後20
日內補提理由書狀於本院（均須按他造當事人之人數附繕本）「
切勿逕送上級法院」。
中    華    民    國    97    年    5     月    29    日
                                    書記官  郭南宏
附錄本案論罪科刑法條全文：
毒品危害防制條例第8條
轉讓第一級毒品者，處1 年以上7 年以下有期徒刑，得併科新臺
幣1 百萬元以下罰金。
轉讓第二級毒品者，處6 月以上5 年以下有期徒刑，得併科新臺
幣70萬元以下罰金。
轉讓第三級毒品者，處3 年以下有期徒刑，得併科新臺幣30萬元
以下罰金。
轉讓第四級毒品者，處1 年以下有期徒刑，得併科新臺幣10萬元
以下罰金。
前四項之未遂犯罰之。
轉讓毒品達一定數量者，加重其刑至二分之一，其標準由行政院
定之。


司法院資訊處製作；財團法人民間司法改革基金會備份。
